臺灣高等法院高雄分院刑事判決
111年度上訴字第134號
上  訴  人  
即  被  告  呂禹彤







選任辯護人  吳佳融律師
            沈煒傑律師
上列上訴人因毒品危害防制條例案件，不服臺灣高雄地方法院11
0年度訴字第666號，中華民國110年12月30日第一審判決（起訴
案號：臺灣高雄地方檢察署110年度偵字第14818號），提起上訴
，本院判決如下：
    主  文
上訴駁回。
呂禹彤緩刑伍年，並應向公庫支付新臺幣拾伍萬元、接受法治教
育貳場次及向指定之政府機關（構）、行政法人、社區或其他符
合公益目的之機構或團體，提供肆拾小時之義務勞務。緩刑期內
付保護管束。 
    犯罪事實
一、呂禹彤明知Mephedrone（4-甲基甲基卡西酮）為毒品危害防
    制條例第2條第2項第3款所列之第三級毒品，依法不得販賣
    ，竟基於販賣第三級毒品以營利之犯意，於民國110年7月間
    某日，在不詳處所，利用其所有扣案如附表編號12所示行動
    電話1具，使用通訊軟體「TikTok」，帳號「高雄專屬美女2
    4H快速到府（飲料杯符號）（咖啡杯符號）」、留下微信ID
    ：love0000000等表示販賣含有Mephedrone成分毒品咖啡包
    之訊息，適高雄市政府警察局左營分局（下稱左營分局）左
    營派出所警員於同年7月13日下午3時許執行網路巡邏勤務，
    發現販賣上述毒品之訊息，乃佯裝買家與呂禹彤聯繫，並以
    通訊軟體「微信」聯絡，雙方約定以新臺幣（下同）4,100
    元購買前述含有Mephedrone成分毒品咖啡包共11包，於同7
    月14日下午3時15分許，相約在高雄市○鎮區○○○路000號前交
    易，呂禹彤搭上佯裝買家之警員駕駛之自小客車，交付以信
    封袋包裝之如附表編號1至11所示之11包毒品咖啡包予佯裝
    買家之警員，經員警當場表明身分，進而查獲致未遂。警員
    並當場自呂禹彤所有信封袋內扣得如附表編號1至11所示含
    有Mephedrone成分毒料品咖啡包11包、附表編號12所示呂禹
    彤所有供本案交易毒品聯絡之用之行動電話（含SIM卡1枚）
    1具。
二、案經左營分局報告臺灣高雄地方檢察署（下稱高雄地檢署）
    檢察官偵查起訴。
    理  由
一、證據能力部分：
  ㈠按被告以外之人於審判外之言詞或書面陳述，屬傳聞證據，
    原則上不得作為證據；惟按被告以外之人於審判外之陳述，
    雖不符刑事訴訟法第159條之1至第159條之4之規定，而經當
    事人於審判程序同意作為證據，法院審酌該言詞陳述或書面
    陳述作成時之情況，認為適當者，亦得為證據，刑事訴訟法
    第159條第1項、第159條之5第1項分別定有明文。
　㈡查本判決所引用屬於傳聞證據之部分，檢察官及上訴人即被
    告呂禹彤（下稱被告）、辯護人於本院審理時均明示同意有
    證據能力（見本院卷第58至59頁），基於尊重當事人對於傳
    聞證據之處分權，及證據資料愈豐富愈有助於真實發現之理
    念，本院審酌該等證據作成時並無違法取證之瑕疵，且與待
    證事項具有關聯性，認以之作為證據亦屬適當，依上開說明
    ，自均有證據能力。
二、認定犯罪事實所憑之證據及理由： 
  ㈠上開事實，業據被告於警詢、偵查、原審及本院審理時均坦
    承不諱，並有左營分局搜索、扣押筆錄、扣押物品目錄表、
    扣押物品收據（警卷第13-21頁）、左營分局查獲涉嫌毒品
    危害防制條例毒品初步檢驗報告單及初步檢驗照片各2份（
    警卷第29-41頁）、現場及扣押物品照片共14張（警卷第43-
    49頁）、TikTok販賣毒品訊息留言、被告微信之帳號、警方
    與被告微信對話紀錄翻拍照片（警卷第51-57頁）、勘察採
    證同意書（警卷第59頁）、左營分局尿液對照表（警卷第61
    頁）、左營分局濫用藥物尿液檢體監管紀錄表（警卷第63頁
    ）、110年度檢管字第1670號扣押物品清單（偵卷第41頁）
    、扣押物品照片2張（偵卷第49-51頁）、高雄市立凱旋醫院
    110年8月25日高市凱醫驗字第69301號濫用藥物成品檢驗鑑
    定書（偵卷第57-61頁）、左營分局110年10月26日高市警左
    分偵字第11073417100號函暨附件（原審卷第35-37頁），且
    有如附表所示之物扣案可憑，足認被告前開任意性自白與事
    實相符，自得作為本件論科之依據。
  ㈡所謂販賣，僅須行為人主觀上有營利意圖，至實際上是否已
    經獲利，則非所問，且販賣者從各種「價差」、「量差」或
    「純度」謀取差額為利潤之方式，或有差異，然其所圖利益
    之非法販賣行為目的，並無二致。且政府為杜絕毒品危害人
    民而再三宣導，查禁森嚴且重罰不予寬貸，對於毒品之禁絕
    ，應為民眾所熟悉，毒品更屬量微價高之物，依一般社會通
    念，販賣行為在通常情形下均係以牟利為其主要誘因及目的
    ，當無可能甘冒遭查獲之重大風險，取得毒品後仍按同一價
    量轉售之理，參以本件被告係透過網路向不特定人兜售毒品
    ，潛在購毒者當非至親好友，並可預期於販毒過程中有使用
    自身交通工具前往約定交易地點之需求，苟非有利可圖，殊
    無可能為本案行為，況被告於警詢及偵查中已自承：我所販
    售之毒品咖啡包，每包210元至250元販入等語（偵卷第17頁
    ），而本件被告以4,100元出售11包，每包售價約372元（計
    算式：4100÷11＝372.72），是本案被告販售上開毒品咖啡包
    係基於營利之意圖而為，自堪認定。
  ㈢綜上所述，本案事證明確，被告販賣第三級毒品未遂之犯行
    ，堪予認定。
三、論罪科刑：
  ㈠被告於事實欄所載時地，先行上網刊登如事實欄所示訊息，
    販賣第三級毒品Mephedrone（4-甲基甲基卡西酮）予網路巡
    邏之員警，業如前述，因該員警係為查緝犯罪而聯繫被告，
    並無購毒之真意，應認被告已著手實行販毒而不遂。是核被
    告所為，係犯毒品危害防制條例第4條第6項、第3項之販賣
    第三級毒品未遂罪。本案附表編號1至11所示毒品咖啡包，
    總純質淨重約2.743公克，有高雄市立凱旋醫院110年8月25
    日高市凱醫驗字第69301號濫用藥物成品檢驗鑑定書(偵卷第
    57-61頁)在卷足憑，被告持有純質淨重未達5公克第三級毒
    品之行為既未構成毒品危害防制條例所定之持有毒品罪，本
    案即無持有第三級毒品之低度行為為販賣之高度行為所吸收
    之問題，併此敘明。
  ㈡刑之減輕事由：
  ⒈被告已著手販賣第三級毒品之行為，惟因購毒者為不具購毒
    真意之警員而未遂，應依刑法第25條第2項之規定，減輕其
    刑。
  ⒉按犯第4條至第8條之罪於偵查及歷次審判中均自白者，減輕
    其刑，毒品危害防制條例第17條第2項定有明文。被告就本
    案所犯之罪於偵查及歷次審判中均坦承不諱，業如前述，應
    依同條例第17條第2項之規定，減輕其刑。
  ⒊按供出毒品上游減免其刑部分犯本條例第4條至第8條、第10
    條或第11條之罪，供出毒品來源，因而查獲其他正犯或共犯
    者，減輕或免除其刑，同條例第17條第1項定有明文。查被
    告於警詢時固供出其毒品來源為綽號「雞哥」、「卡西法」
    等之成年男子，然並未詳述渠等之真實名籍、所使用之交通
    工具、交易時間等資訊，致員警於查獲當日前往統一超商調
    取監視影像仍未能查得相關涉案成員等節，有左營分局110
    年10月26日函暨所附職務報告在卷足稽（原審訴字卷第35、
    37頁），是本案尚無同條例第17條第1項減免其刑規定之適
    用。
　⒋再按犯罪之情狀顯可憫恕，認科以最低度刑仍嫌過重者，固
    得依據刑法第59條規定酌量減輕其刑。惟條文所謂犯罪情狀
    ，必須有特殊之環境及原因，在客觀上顯然足以引起一般同
    情，認為縱予宣告法定最低刑度猶嫌過重；而所謂犯罪情狀
    顯可憫恕，係指裁判者審酌刑法第57條各款所列事項，以行
    為人之責任為基礎之一切情狀，予以全盤考量後，認已達顯
    可憫恕之程度，始有其適用。又此所謂法定最低度刑，在遇
    有其他法定減輕其刑之事由者，則是指適用該法定減輕其刑
    事由後之最低刑度而言。查被告係智識成熟之成年人且有相
    當之社會生活經驗，明知毒品除戕害施用者之身心健康之外
    ，亦造成整體國力之實質衰減，衍生相關之家庭、社會治安
    問題，因之政府近年來為革除毒品之危害，大力宣導毒品禁
    誡乙情，猶販賣毒品予他人使用，犯罪動機顯非出於何種特
    殊原因與環境，遑論被告所犯本案犯行，尚可依刑法第25條
    第2項、同條例第17條第2項規定減輕其刑，於減輕亦難認有
    情輕法重而堪以憫恕之情事，尚與刑法59條酌減其刑之規定
    不符。
  ⒌被告有前述2種以上之減輕事由，爰依法遞減輕之。
四、上訴駁回之理由：
　㈠原審認被告罪證明確，因而依毒品危害防制條例第4條第6項
    、第3項、第17條第2項、第19條第1項，刑法第25條第2項、
    第38條第1項等規定，並審酌被告明知國家對於毒品查緝甚
    嚴，並懸為厲禁，猶在網路上販售不特定人施用，助長毒品
    氾濫，實有不該。惟念其自始坦承犯行，頗具悔意，過往並
    無任何刑事前科紀錄，有臺灣等法院被告前案紀錄表可憑，
    素行尚可，且本案僅達未遂程度；兼衡其於原審自陳係五專
    肄業之教育程度、受僱從事寵物美容之店長、罹患重度憂鬱
    症、重度焦慮症，有被告提出之在職證明書、大順景福診所
    診斷證明書、衛生福利部屏東醫院診斷證明書在卷可憑，未
    婚、無子女，其父領有中華民國輕度身心障礙證明等其他一
    切情狀，量處有期徒刑1年10月。
　㈡並說明：
　⒈扣案如附表編號1至11所示毒品咖啡包共11包，經鑑驗確含第
    三級毒品Mephedrone（4-甲基甲基卡西酮）成分（詳如附表
    編號1至11所示），認均屬違禁物，不問屬於犯人與否，均
    應依刑法第38條第1項規定，宣告沒收。各該包裝袋因與其
    上所殘留之毒品難以析離，且無析離之實益與必要，應與所
    盛裝之毒品併同處分，併予沒收；至於鑑識消耗部分，既已
    滅失，自無庸再予宣告沒收。
  ⒉再按犯本條例第4條之罪者，其供犯罪所用之物，不問屬於犯
    罪行為人與否，均沒收之，同條例第19條第1項定有明文。
    查扣案如附表編號12所示行動電話（含SIM卡1枚）1具，被
    告供稱係其持以聯絡本件犯行所用之物，應依同條例第19條
    第1項之規定，宣告沒收。
　㈢經核原判決認事用法均無違誤，所為量刑及沒收之諭知，亦
    無不合，應予維持。被告以原審未依刑法第59條之規定酌減
    其刑，本件量刑顯屬過重等由資為上訴之理由，惟本件並無
    刑法第59條規定之適用，業如前述；又原判決已審酌被告販
    賣毒品所造成之危害、犯罪後之態度及其教育程度、家庭經
    濟狀況等刑法第57條所列各款事項而妥為量刑，核無超逾法
    定刑度而違法，或畸重畸輕而違反比例、平等原則而裁量不
    當等情。被告仍執前詞，指摘原判決不當，提起上訴，難認
    有理由，應予駁回。
五、被告未曾受有期徒刑以上刑之宣告，有前開刑事紀錄表可稽
    ，其犯本案時年僅20餘歲，且罹患重度憂鬱症，與父親同住
    ，其父亦有輕度身心障礙，其為家中之經濟支柱，又本件僅
    及於未遂階段，被告事後即坦承犯行，頗具悔意，且現有正
    當之工作，均如前述，信其經此偵審程序及科刑之教訓，應
    知所警惕而無再犯之虞，本院認對其所宣告之刑以暫不執行
    為適當，爰宣告緩刑5年，以啟自新。又為加強其法治觀念
    ，並督促其爾後謹言慎行而勿再犯罪，爰併宣告應向公庫支
    付15萬元、接受法治教育2場次及向指定之政府機關（構）
    、行政法人、社區或其他符合公益目的之機構或團體，提供
    40小時之義務勞務，另諭知緩刑期內付保護管束，以觀後效
    ，並示衡平。
六、據上論斷，應依刑事訴訟法第368條，刑法第74條第1項、第
    2項第4款、第5款、第8款、第93條第1項第2款，判決如主文
    。
本案經檢察官盧葆清提起公訴，檢察官郭振昌到庭執行職務。
中　　華　　民　　國　　111 　年　　4 　　月　　7 　　日
                  刑事第九庭    審判長法  官  莊崑山
                                      法  官  惠光霞
                                      法  官  陳明富
以上正本證明與原本無異。
如不服本判決應於收受本判決後20日內向本院提出上訴書狀，其
未敘述上訴理由者，並得於提起上訴後20日內向本院補提理由書
狀（均須按他造當事人之人數附繕本）「切勿逕送上級法院」。
中　　華　　民　　國　　111 　年　　4 　　月　　7 　　日
                                      書記官  馬蕙梅
附錄本判決論罪科刑法條：
毒品危害防制條例第4 條第3 項、第6 項
製造、運輸、販賣第三級毒品者，處7 年以上有期徒刑，得併科
新臺幣1,000 萬元以下罰金。
前5 項之未遂犯罰之。
附表：
執行時間：民國110年7月14日下午3時45分至55分執行處所：高雄市○鎮區○○○路000號前受執行人：呂禹彤   編號 扣押物品 檢驗結果 1 含第三級毒品之咖啡包1 包（3.71公克） 經檢驗含第三級毒品Mephedrone成分檢驗前淨重：2.801公克檢驗後淨重：2.392公克純度約：7.13％純質淨重：0.200公克 （高雄市立凱旋醫院110年8月25日高市凱醫驗字第69301號濫用藥物成品檢驗鑑定書，偵卷第57-61頁） 2 含第三級毒品之咖啡包（5.07公克） 經檢驗含第三級毒品Mephedrone成分檢驗前淨重：4.205公克檢驗後淨重：3.600公克純度約：5.24％純質淨重：0.220公克 （鑑定書同上） 3 含第三級毒品之咖啡包1包（3.95公克） 經檢驗含第三級毒品Mephedrone成分檢驗前淨重：3.145公克檢驗後淨重：2.552公克純度約：7.55％純質淨重：0.237公克 （鑑定書同上） 4 含第三級毒品之咖啡包1 包（4.40公克） 經檢驗含第三級毒品Mephedrone成分檢驗前淨重：3.592公克檢驗後淨重：3.044公克純度約：9.16％純質淨重：0.329公克 （鑑定書同上） 5 含第三級毒品之咖啡包1 包（5.11公克） 經檢驗含第三級毒品Mephedrone成分檢驗前淨重：4.316公克檢驗後淨重：3.743公克純度約：7.28％純質淨重：0.314公克 （鑑定書同上） 6 含第三級毒品之咖啡包1 包（3.99公克） 經檢驗含第三級毒品Mephedrone成分檢驗前淨重：3.166公克檢驗後淨重：2.558公克純度約：4.97％純質淨重：0.157公克 （鑑定書同上） 7 含第三級毒品之咖啡包1 包（4.29公克） 經檢驗含第三級毒品Mephedrone成分檢驗前淨重：3.508公克檢驗後淨重：2.910公克純度約：9.98％純質淨重：0.350公克 （鑑定書同上） 8 含第三級毒品之咖啡包1 包（4.98公克） 經檢驗含第三級毒品Mephedrone成分檢驗前淨重：4.177公克檢驗後淨重：3.531公克純度約：6.22％純質淨重：0.260公克 （鑑定書同上） 9 含第三級毒品之咖啡包1 包（4.93公克） 經檢驗含第三級毒品Mephedrone成分檢驗前淨重：4.137公克檢驗後淨重：3.572公克純度約：6.16％純質淨重：0.255公克 （鑑定書同上） 10 含第三級毒品之咖啡包1 包（4.75公克） 經檢驗含第三級毒品Mephedrone成分檢驗前淨重：3.868公克檢驗後淨重：3.299公克純度約：4.93％純質淨重：0.191公克 （鑑定書同上） 11 含第三級毒品之咖啡包1包 （8.64公克） 經檢驗含第三級毒品Mephedrone成分檢驗前淨重：7.445公克檢驗後淨重：7.033公克純度約：3.08％純質淨重：0.230公克 （鑑定書同上） 12 iPhone12 pro max手機1 支（含門號0000000000 ，SIM 卡1枚）IMEI：000000000000000 ；000000000000000  備註 編號1 至11所示毒品咖啡包均含印有「不好說」之包裝袋，純質淨重2.743 公克